最高法院刑事判決　　　　　　一○○年度台上字第四二五六號
上　訴　人　王雷遠
選任辯護人　羅翠慧律師
上列上訴人因常業重利案件，不服台灣高等法院中華民國一００
年一月二十七日第二審更審判決（九十九年度上更(一)字第二六三
號，起訴案號：台灣桃園地方法院檢察署九十五年度偵字第一三
四００號），提起上訴，本院判決如下：
    主  文
原判決關於王雷遠部分撤銷，發回台灣高等法院。
    理  由
本件原判決認定上訴人王雷遠有如其事實欄所載之常業重利、恐
嚇與毀損犯行等情，因而撤銷第一審科刑之判決，改判依行為時
牽連犯從一重論處上訴人共同以犯重利罪為常業罪刑，固非無見
。
惟查：(一)、就法院調查證據而言，審判程序著重在實質證據力之
調查面，準備程序原則上僅為有關證據能力意見之處理。被告及
辯護人於法院或受命法官行準備程序處理有關證據能力意見之訊
問時，對於檢察官所立證之被告以外之人在檢察事務官、司法警
察官或司法警察調查中所為之陳述，如已爭執其不得為證據，法
院或受命法官即應曉諭檢察官聲請傳喚該被告以外之人於審判程
序為調查（刑事訴訟法第二百七十三條第一項第五款），俾供定
其審判外之陳述已否滿足刑事訴訟法第一百五十九條之二或第一
百五十九條之三得為證據之傳聞例外。否則，仍必須審判長於審
判程序調查證據之同時，就該傳聞證據之證據能力有併為調查之
處分，且為被告及辯護人明知而有不再爭執其證據能力之表示者
，始有適用刑事訴訟法第一百五十九條之五第二項視為已有將該
傳聞證據採為證據之同意可言。本件檢察官所舉證之被害人劉宗
樺、劉慧玲、林秀家、黃勝霖、許台明、謝俊丰、盧誠善等人之
警詢陳述，上訴人於準備程序期日出具之刑事答辯狀，及其辯護
人在該期日針對受命法官所為有關處理證據能力之訊問，均明白
爭執其不得為證據（見原審卷第七四頁正反面、第八一、八二頁
），原審既未曉諭檢察官就此證據適格為舉證，稽其審判筆錄之
記載，亦不見審判長就該等傳聞證據之證據能力有併為調查之處
分，遑論被告及辯護人有對所謂證據能力不爭執之陳述，乃原判
決竟謂：檢察官、被告及辯護人對本院提示之卷證，均表示對於
證據能力沒有意見而不予爭執，且迄至言詞辯論終結前亦未再聲
明異議云云，遽認上訴人已默示同意而得為證據，顯與卷證資料
不符，其採為上訴人犯罪判斷之主要依據（第五、七至十頁），
更屬有悖證據法則。(二)、修正前刑法第三百四十五條常業重利罪
，以行為人乘人急迫、輕率或無經驗，貸以金錢或其他物品為其
要件，此項構成犯罪要件之事實，不但判決犯罪事實應詳加記載
，理由內亦應將其認定犯罪事實所憑之證據及其認定之理由，詳
為述，始足為適用法律及判斷其適用法律是否適當之根據。原
判決於事實欄附表一，固載認各該借款人因急需用款或需款孔急
而借款等情，但依理由內所引各該陳述除李桂臻部分外似不足以
證明上訴人之貸以金錢，係出於利用他人急迫之機會。原審對於
此項屬於犯罪構成要件之事實，未予詳查審認，遽為判決，自非
適法。上訴意旨執以指摘原判決違法，為有理由，應認關於王雷
遠部分仍有撤銷發回更審之原因。至原判決不另為無罪諭知部分
，基於審判不可分原則，應併予發回。
據上論結，應依刑事訴訟法第三百九十七條、第四百零一條，判
決如主文。
中    華    民    國  一○○  年    八    月    四    日
                      最高法院刑事第十庭
                          審判長法官  賴  忠  星  
                                法官  吳      燦  
                                法官  蔡  名  曜  
                                法官  葉  麗  霞  
                                法官  王  聰  明  
本件正本證明與原本無異
                                      書  記  官  
中    華    民    國  一○○  年    八    月    九    日
                                                      Ｅ